最高法院刑事判決　　　　　　　　　　　　　　　九十一年度台上字第三七○九號
　　上訴人　甲○○
右上訴人因偽造有價證券案件，不服台灣高等法院中華民國八十九年三月三十一日第
二審判決（八十九年度上訴字第五七二號，起訴案號：台灣宜蘭地方法院檢察署八十
八年度偵字第一二七九號），提起上訴，本院判決如左：
    主  文
原判決撤銷，發回台灣高等法院。
    理  由
本件原判決維持第一審依連續犯、牽連犯之規定，從一重論處上訴人甲○○連續意圖
供行使之用而偽造有價證券罪刑（處有期徒刑年貳月）之判決，駁回上訴人在第二
審之上訴，固非無見。
惟按竊盜罪係侵害財產監督權之犯罪，以監督權被侵害之人為直接被害人，亦即財產
監督權者始有告訴權，而所謂有監督權者，指財物現時之持有人或占有人，故如所有
人與持有人（或占有人）非同屬一人時，應以持有人（或占有人）為準，其於行竊者
與財物之現時持有人（或占有人）有刑法第三百二十四條所規定之親屬關係者，雖與
所有權人並無上開親屬關係，依同條之規定，即須告訴乃論。本件依原判決事實之認
定，原判決附表所示三張支票，為遠澤企業股份有限公司（下稱遠澤公司，負責人吳
武男）所有，交由上訴人之配偶劉田塗保管使用，上訴人先竊後偽造之，如屬無訛，
就竊盜部分而言，揆之上開說明，上訴人所侵害財產監督權之人為劉田塗，係上訴人
之配偶，依刑法第三百二十四條之規定，自須告訴乃論，乃原判決對於上訴人涉犯竊
盜部分，是否經合法告訴（按吳武男並非系爭支票之所有人）並未審究，遽論牽連成
立此部分之罪，自有未當。又上訴人辯稱：系爭三張支票係上訴人於八十四年、八十
五年間在全弘證券股份有限公司吳陳玉秀辦公室投資股票時，所交付吳陳玉秀供擔保
金之用，八十五年底後即未再投資股票，但疏未取回，此可由吳陳玉秀遲至八十七年
十一月七日及八十八年六月二十八日才填寫票據日期、金額後使用系爭支票之客觀事
實足證等語，如屬實在，因上訴人僅在所竊得遠澤公司之系爭支票上為偽造署押，並
填寫金額，並未填寫日期（其中原判決附表編號一之支票未填寫金額），欠缺票據法
規定應載之事項（票據法第一百二十五條第二、七款、第十一條第一項），其於交付
吳陳玉秀時，似未完成偽造系爭支票之行為，而事隔二年以後，吳陳玉秀始完成系爭
支票之製作，是否已逾越上訴人之授權而填寫金額或日期﹖非無研求之餘地，就吳陳
玉秀此部分行為，上訴人為何應負偽造有價證券之罪責，原判決並未進一步審究，並
說明其理由，因與上訴人是否應負偽造有價證券罪或量刑輕重之情節有關，自有再加
詳查、辨明之必要，難謂無調查職責未盡及判決理由未備之違法。上訴意旨指摘原判
決不當，尚非全無理由，應認有撤銷發回更審之原因。
據上論結，應依刑事訴訟法第三百九十七條、第四百零一條，判決如主文。
中      華      民      國    九十一    年      七      月      四      日
                              最高法院刑事第八庭
                                  審判長法官  莊  登  照
                                        法官  洪  明  輝
                                        法官  黃  一  鑫
                                        法官  魏  新  和
                                        法官  林  秀  夫
      右正本證明與原本無異
                                              書  記  官
中      華      民      國    九十一    年      七      月      十      日
